臺灣臺北地方法院民事判決　　　　　　 99年度簡上字第709號
上　訴　人　李魁輝
　　　　　　李明道
　　　　　　李魁禎
兼前列三人
訴訟代理人　李魁滾
被　上訴人　李魁復
訴訟代理人　鄭崇文律師
　　　　　　許志嘉律師
上列當事人間請求交付受託之款項事件，上訴人對於中華民國99
年10月29日臺灣臺北地方法院臺北簡易庭99年度北簡字第11421
號第一審判決提起上訴，本院判決如下：
    主  文
上訴駁回。
第二審訴訟費用由上訴人負擔。
    事實及理由
一、上訴人起訴主張：上訴人李魁輝、李魁禎、李魁滾及訴外人
    李魁顯與被上訴人共有坐落台北市○○○路66巷19號1樓之
    房屋（下稱系爭房屋），雙方於民國86年8月30日簽立協議
    書（下稱系爭協議書）處分共有物，約定由上訴人李魁輝、
    李魁禎、李魁滾及李魁顯委託被上訴人出租系爭房屋，並依
    共有比例分配費用及收入。嗣李魁顯死亡，其子即上訴人李
    明道繼承系爭協議書之權利義務。系爭房屋出租予訴外人羅
    福仁，每月租金新台幣（下同）3萬5000元，上訴人於95年3
    月9日以台北雙連郵局存證信函第324號通知被上訴人，自95
    年3月1日起不再委託其收取租金，而由各共有人自行收取。
    然終止委任前即94年10月1日起至95年2月28日止之租金收入
    尚未分配予上訴人。經上訴人催討，被上訴人仍置之不理，
    為此，爰依據協議書第3條約定起訴請求，並聲明：被上訴
    人應分別給付上訴人3萬5000元，及自起訴狀繕本送達翌日
    起至清償日止，按年息5%計算之利息等語。
二、被上訴人則以：系爭房屋雖登記在兩造名下，惟於86年間母
    親即李陳鵬治指示由被上訴人負責收租工作，在此之前皆由
    母親自己收租，並表示伊扣取部分生活零用錢自用後，年終
    時將餘款平均分配給兩造，此後，被上訴人即代替母親收取
    租金，並交付母親，且依指示每年將餘款平均分配兩造。91
    年以後母親繼續指示被上訴人收租，被上訴人乃依往例辦理
    ，上訴人亦無異議。然其僅係幫母親收取租金，故收取租金
    後亦是交予母親分配，並未私吞。若其仍應負給付責任，則
    主張以支付母親之扶養抵銷等語抗辯之。
三、本件原審判決上訴人之原審之訴駁回，上訴人提起上訴，上
    訴聲明為：(一)原判決廢棄。(二)被上訴人應分別給付上訴人各
    3萬5000元及自起訴狀繕本送達翌日起至清償日止，按年利
    率百分之五計算之利息。除引用原審之陳述外，另補陳略以
    ：系爭協議書固於91年8月31日期滿終止未再續約，然上訴
    人仍同意由被上訴人代理收取租金等語，並提出分配租金紀
    錄為證。被上訴人答辯聲明為：上訴駁回。除引用原審之陳
    述外，另補陳略以：系爭協議書確實於91年8月31日期滿終
    止，之後之租金收取，其係受母親指示收取後匯款至母親設
    於台北銀行之帳戶內，分配權在母親，而非伊等語，提出匯
    款單等件為證。
四、本件兩造不爭執事項：
    上訴人李魁輝、李魁禎、李魁滾及訴外人李魁顯於86年8月
    30日與被上訴人簽立系爭協議書，約定由上訴人及李魁顯共
    同委託被上訴人出租及收取系爭房屋之租金，並依該協議第
    3條約定應依共有比例分配費用及收入。嗣李魁顯死亡，上
    訴人李明道為其繼承人，並繼承系爭協議書之權利義務。
五、得心證之理由：
    本件上訴人主張系爭協議書迄至95年3月9日以存證信函通知
    被上訴人時始終止，然為被上訴人所否認在卷，並以前詞置
    辯之。審酌如下：
  (一)首按，當事人主張有利於己之事實者，就其事實有舉證之責
    任，民事訴訟法第277條第1項前段定有明文；又民事訴訟如
    係由原告主張權利者，應先由原告負舉證之責，若原告先不
    能舉證，以證實自己主張之事實為真實，則被告就其抗辯事
    實即令不能舉證，或其所舉證據尚有疵累，亦應駁回原告之
    請求（最高法院17年上字第917號判例意旨參照）。經查，
    系爭系爭協議書首言及第2、3條固約定：「茲為吾兄弟五人
    共有座落台北市○○○路六十六巷十九號一樓之房屋出租事
    宜，共有人全體同意推舉么弟李魁復為代表出租人，全權處
    理上開房屋之出租事宜。全體共有人並同意左列事項：…二
    、押租金數額由代表出租人全權決定、保管之。三、租金收
    入於每年年終十日內，於扣除修繕費用後，按共有比率分配
    之。」等語；然於第5條亦約定：「本協議書存續期間五年
    ，任何共有人不得終止契約。」，復於該協議書末書有：「
    立約共有人：李魁輝、李魁顯、李魁禎、李魁滾、李魁復。
    中華民國八十六年八月三十日」等語，有系爭協議書附卷可
    按（詳原審第5頁）。觀諸前揭協議書之內容可知，上訴人
    與被上訴人固有約定被上訴人收受租金後，固應依約分配所
    收取之租金予上訴人，然該協議書業於91年8月30日期滿終
    止；且上訴人於原審審理時亦自認於系爭協議書期滿後，兩
    造並未再續約等語（見原審卷第63頁），是上訴人仍執已終
    止之系爭協議書第3條之約定，請求被上訴人依約分配系爭
    房屋94年10月1日起至95年2月28日止之租金收入，洵不足採
    。
  (二)至於上訴人以系爭協議書固於91年8月31日期滿終止未再續
    約，然上訴人仍同意由被上訴人代理收取租金云云，雖據提
    出分配租金紀錄為證。然查，前揭分配租金紀錄為上訴人所
    書寫，記載租金收入情形，其上之「P.S.基園管理費5000請
    四哥代收支付」、「老四」或「四哥」等語，難認兩造有何
    續約之意思表示；更何況前揭文字之記載為上訴人所書寫，
    未經兩造合意，更難逕為認定即為兩造合意續約之依據。是
    上訴人此部分主張，亦難認有據。
六、從而，系爭協議書既經期滿終止，上訴人仍持該協議書之約
    定主張被上訴人應給付其應受分配之租金，為無理由，應予
    駁回。原審為上訴人敗訴之判決，核無違誤，上訴意旨仍執
    陳詞，指摘原判決不當，求予廢棄改判，為無理由，應駁回
    其上訴。
七、至於兩造對於共有權歸屬及扶養義務等爭議，經本院審酌後
    ，核與系爭協議書是否業已終止之訴訟標的無涉，且不足以
    影響本判決之結果，毋庸一一論列；惟上訴人如認尚有其他
    法律關係得以主張，自得另訴請求之，併此敘明。
八、據上論結，本件上訴無理由，依民事訴訟法第436條之1第3
    項、第449條第1項、第78條，判決如主文。
中    華    民    國   100    年    2    月    23    日
                  民事第五庭  審判長法  官  薛中興
                                    法  官  歐陽漢菁
                                    法  官  洪純莉
以上正本係照原本作成。
本判決不得上訴。
中    華    民    國   100    年    2     月    23    日
                                    書記官  邱美嫆